【裁判字號】    98,上訴,1062
【裁判日期】    980415
【裁判案由】    毒品危害防制條例
【裁判全文】
臺灣高等法院刑事判決                98年度上訴字第1062號
上  訴  人  臺灣板橋地方法院檢察署檢察官
被      告  甲○○
上列上訴人因毒品危害防制條例案件，不服臺灣板橋地方法院九
十七年度訴字第四七六０號，中華民國九十八年一月二十三日第
一審判決（起訴案號：臺灣板橋地方法院檢察署九十七年度毒偵
字第七三０一號），提起上訴，本院判決如下：
    主  文
原判決撤銷。
甲○○施用第一級毒品，累犯，處有期徒刑柒月。扣案注射針筒
壹支、吸管勺子壹支，均沒收。
    事  實
一、甲○○前曾因施用毒品案件，經臺灣板橋地方法院以九十四
    年度毒聲字第五六０號裁定應送勒戒處所觀察勒戒，復經同
    法院以九十四年度毒聲字第一０二一號裁定令入戒治處所施
    以強制戒治，嗣於民國九十五年一月二十七日戒治期滿釋放
    出所，並經臺灣板橋地方法院檢察署檢察官以九十五年度戒
    毒偵字第八０號為不起訴處分；又因加重竊盜案件，經臺灣
    板橋地方法院於九十四年八月十一日以九十四年度易字四五
    ０號判決判處有期徒刑一年二月確定；復因贓物案件，經同
    法院於九十五年六月一日以九十四年度易字第一一八六號判
    決判處有期徒刑三月確定，上開加重竊盜、贓物二罪接續執
    行，嗣於九十五年十二月十一日縮短刑期假釋出監，所餘刑
    期則交付保護管束，並於九十六年三月二十二日保護管束期
    滿，假釋未經撤銷，以已執行完畢論（於本件構成累犯）。
    詎甲○○仍不知戒除毒癮，於上開戒治處分執行完畢五年內
    ，復基於施用第一級毒品之犯意，於九十七年八月二十三日
    上午某時許，在其位於臺北縣三峽鎮○○路二三八巷十三號
    之住處內，以注射針筒施用第一級毒品海洛因一次。嗣於九
    十七年八月二十五日十四時五分許，為警在上開住處內查獲
    ，並扣得甲○○所有供其施用第一級毒品海洛因所用之注射
    針筒一支（另扣得已使用過之注射針筒二支與本案無關）、
    吸管勺子一支。
二、案經臺北縣政府警察局三峽分局報告臺灣板橋地方法院檢察
    署檢察官偵查起訴。
    理  由
壹、程序方面：
    按於司法警察機關調查中之案件，為因應實務上，或因量大
    、或有急迫之現實需求，例行性當然有鑑定之必要者，基於
    檢察一體原則，得由該管檢察長對於轄區內之案件，以事前
    概括選任鑑定人或囑託鑑定機關、團體之方式，俾便轄區內
    之司法警察官、司法警察對於調查中之此類案件，得即時送
    請先前已選任之鑑定人或囑託之鑑定機關、團體實施鑑定，
    以求時效。此種由檢察機關概括選任鑑定人或概括囑託鑑定
    機關、團體，再轉知司法警察官、司法警察於調查犯罪時參
    考辦理之作為，法無明文禁止，係為因應現行刑事訴訟法增
    訂傳聞法則及其例外規定之實務運作而為。此種由司法警察
    官、司法警察依檢察官所概括選任之鑑定人或囑託鑑定機關
    、團體所為之鑑定結果，與檢察官選任或囑託為鑑定者，性
    質上並無差異，同具有證據能力。本案所採尿液，經警察機
    關依前開作業流程，送請臺灣檢驗科技股份有限公司鑑定，
    該公司出具之檢驗書，揆諸前揭說明，自屬刑事訴訟法第一
    百五十九條第一項所定得作為證據之「法律有規定」之情形
    ，自有證據能力。
貳、實體方面：
一、訊據上訴人即被告甲○○對於上揭犯罪事實均坦承不諱（本
    院卷第十九頁反面），而被告為警方查獲時所採尿液經送檢
    驗結果，其尿液係呈鴉片類陽性反應（按施用海洛因經水解
    後係呈鴉片類陽性反應）等情，此有臺北縣政府警察局三峽
    分局查獲違反毒品危害防制條例案姓名對照表、臺灣檢驗科
    技股份有限公司於九十七年九月十五日出具之報告編號CH/2
    008/90013號濫用藥物檢驗報告各一件附卷可稽（見偵查卷
    第十四、二四頁）。此外，復有被告所有供其施用第一級毒
    品海洛因所用之注射針筒一支、吸管勺子一支扣案足資佐證
    ，是被告施用第一級毒品之事證至為明確。又被告前曾因施
    用毒品案件，經臺灣板橋地方法院以九十四年度毒聲字第五
    六０號裁定應送勒戒處所觀察勒戒，復經同法院以九十四年
    度毒聲字第一０二一號裁定令入戒治處所施以強制戒治，嗣
    於民國九十五年一月二十七日戒治期滿釋放出所，並經臺灣
    板橋地方法院檢察署檢察官以九十五年度戒毒偵字第八０號
    為不起訴處分等情，此有本院被告前案紀錄表在卷足參，從
    而被告於上開戒治處分執行完畢五年內，復施用第一級毒品
    ，則其上開犯行自堪認定，應予依法論科。
二、查海洛因係屬於毒品危害防制條例第二條第二項第一款所列
    之第一級毒品，故核被告所為，係犯毒品危害防制條例第十
    條第一項之施用第一級毒品罪。又被告施用海洛因前非法持
    有海洛因之低度行為，應為施用之高度行為所吸收，應僅論
    以施用之高度行為。查被告前因加重竊盜案件，經臺灣板橋
    地方法院於九十四年八月十一日以九十四年度易字四五０號
    判決判處有期徒刑一年二月確定；復因贓物案件，經同法院
    於九十五年六月一日以九十四年度易字第一一八六號判決判
    處有期徒刑三月確定，上開加重竊盜、贓物二罪接續執行，
    嗣於九十五年十二月十一日縮短刑期假釋出監，所餘刑期則
    交付保護管束，並於九十六年三月二十二日保護管束期滿，
    假釋未經撤銷，以已執行完畢論等情，此有卷附本院被告前
    案紀錄表可稽，其於五年之內，再犯有期徒刑以上之本罪，
    為累犯，應依刑法第四十七條第一項之規定加重其刑。
三、原審因予論罪科刑，固非無見，惟按：刑法第五十九條之得
    酌量減輕其刑者，必須犯罪另有特殊之原因與環境，而在客
    觀上足以引起一般同情，認為即予宣告法定最低度刑期猶嫌
    過重者，始有其適用；至於犯罪之動機、犯罪之手段、犯罪
    後之態度及被告無前科，素行端正，有工作及家庭等情狀，
    僅可為法定刑內從輕科刑之標準，不得據為酌量減輕之理由
    。查被告前有施用毒品、加重竊盜、贓物等不良素行，其於
    觀察勒戒、強制戒治後之九十五年一月二十七日戒治期滿釋
    放出所，竟又再犯施用毒品罪，顯見其並未因受強制戒治而
    決意戒毒，而依其犯罪之原因與環境，在客觀上顯然並無任
    何足以引起一般人同情之處，乃原審僅以被告所犯所生危害
    非鉅，目前有正當職業，且其犯後業已坦承犯行，於原審審
    理時自陳願遠離毒品等犯罪所生損害、犯罪後態度之情，即
    援引刑法第五十九條之規定酌減其刑，即有未合；且被告於
    九十七年八月二十三日上午某時許，在其位於臺北縣三峽鎮
    ○○路二三八巷十三號之住處內，僅以注射針筒一支施用第
    一級毒品海洛因一次，其他扣案之已使用過之注射針筒二支
    與本案無關等情，復據被告述之甚詳（見本院卷第二十頁）
    ，則除本案使用之針筒外，其他扣案之已使用過之注射針筒
    二支既非供犯本罪所用之物，且非違禁物，自不得宣告沒收
    ，原判決均併予沒收，亦有未洽。檢察官上訴意旨，指摘原
    判決不當，為有理由，自應由本院將原判決撤銷改判。爰審
    酌被告素行非端，前已因施用毒品，獲得不起訴處分之寬典
    ，又迭經法院論罪科刑，竟猶不知遠離毒害，顯然漠視法令
    之禁制，惟坦承犯行之犯後態度，暨其犯罪之動機、目的、
    所生危害等一切情狀，量處如主文第二項所示之刑。扣案注
    射針筒一支、吸管勺子一支等物，均係被告所有，且供其施
    用第一級毒品海洛因所用之物，均應依刑法第三十八條第一
    項第二款之規定，宣告沒收之。其他扣案之已使用過之注射
    針筒二支既非供犯本罪所用之物，又非違禁物，爰不併予宣
    告沒收，附此敘明。
據上論斷，應依刑事訴訟法第三百六十九條第一項前段、第二百
九十九條第一項前段，毒品危害防制條例第十條第一項，刑法第
十一條前段、第四十七條第一項、第三十八條第一項第二款、第
三項前段，判決如主文。
本案經檢察官吳國南到庭執行職務。
中    華    民    國    98    年    4    月    15    日
                  刑事第十八庭審判長法  官  吳鴻章
                                    法  官  周政達
                                    法  官  徐昌錦
以上正本證明與原本無異。
如不服本判決，應於收受送達後10日內向本院提出上訴書狀，其
未敘述上訴之理由者並得於提起上訴後10日內向本院補提理由書
（均須按他造當事人之人數附繕本）「切勿逕送上級法院」。
                                    書記官  王韻雅
中    華    民    國    98    年    4     月    15    日
附錄：本案論罪科刑法條全文
毒品危害防制條例第10條第1項
施用第一級毒品者，處6月以上5年以下有期徒刑。


司法院資訊處製作；財團法人民間司法改革基金會備份。
